臺灣臺北地方法院民事判決
111年度訴字第4497號
原      告  陳瑞蓉  

被      告  徐家睿  

上列當事人間請求侵權行為損害賠償事件，原告對本院111年度
訴字第63號刑事判決提起附帶民事訴訟，經本院刑事庭於民國11
1年3月28日以111年度附民字第113號裁定移送前來，本院於民國
111年10月21日言詞辯論終結，判決如下：
    主      文
被告應給付原告新臺幣陸萬元，及自民國一一一年二月二十二日
起至清償日止，按週年利率百分之五計算之利息。
訴訟費用由被告負擔。
本判決第一項得假執行。但被告如以新臺幣陸萬元為原告預供擔
保，得免為假執行。
    事實及理由
壹、程序方面：
一、按訴之變更或追加，非經他造同意，不得為之，但擴張或減
    縮應受判決事項之聲明者，不在此限，民事訴訟法第255條
    第1項第3款定有明文。經查，原告起訴時，訴之聲明第1項
    原係請求被告給付新臺幣（下同）100萬元，及自起訴狀繕
    本送達翌日起至清償日止，按週年利率5%計算之利息（見本
    院111年度附民字第113號卷宗，下稱附民卷，第5頁）。嗣
    於民國111年10月21日言詞辯論期日變更前開聲明之金額，
    請求被告給付6萬元（見本院卷第82頁），核屬減縮應受判
    決事項之聲明，揆諸上開說明，於法即無不合，應予准許。
二、本件被告經合法通知，未於言詞辯論期日到場，核無民事訴
    訟法第386條所列各款情形，爰依原告之聲請，由其一造辯
    論而為判決。
貳、實體方面：
一、原告主張：被告加入以實施詐術為手段之罪，具有持續性、
    牟利性之有結構性組織詐欺集團（下稱系爭詐欺集團），成
    員包括訴外人林禹伸（調解成立）等人，林禹伸擔任照水人
    員（俗稱2號），被告則擔任收水人員（俗稱3號）。嗣系爭
    詐欺集團成員於110年9月18日16時44分許致電予伊，佯稱伊
    使用電商購物平台時遭誤刷條碼，需伊依其指示操作解除錯
    誤設定等語，致伊陷於錯誤，而依指示匯出如附表所示之款
    項共8萬9,078元，而所轉帳之款項嗣後亦遭系爭詐欺集團成
    員提領，伊因此受有8萬9,078元之損害，經扣除林禹伸已給
    付之2萬5,000元，伊仍受有6萬4,078元之損害，惟伊僅請求
    6萬元，其餘不請求。爰依侵權行為法律關係請求被告負損
    害賠償責任等語。並聲明：㈠被告應給付原告6萬元，及自起
    訴狀繕本送達翌日起至清償日止，按週年利率5%計算之利息
    。㈡願供擔保，請准宣告假執行。
二、被告經合法通知，未於言詞辯論期日到場，亦未提出書狀作
    何聲明或陳述。
三、得心證之理由：
(一)本件原告主張因被告、林禹伸及其等所屬系爭詐騙集團成員
    之詐欺行為，而交付8萬9,078元，致其受有損害，伊已與林
    禹伸成立調解，及被告因上開詐欺行為經本院刑事庭認被告
    犯三人以上共同詐欺取財罪，判處有期徒刑1年2月等情，有
    調解程序筆錄、調解筆錄及本院111年度訴字第63號刑事判
    決在卷可稽（見附民卷第7頁至第11頁背面、本院卷第13頁
    至第47頁），復經本院依職權調取前開刑案電子卷證核閱無
    訛。被告已於相當時期受合法通知，未於言詞辯論期日到場
    ，亦未提出準備書狀爭執，依民事訴訟法第280條第3項準用
    同條第1項規定，視同自認。從而，原告主張上揭事實，堪
    信為真實。
(二)按因故意或過失，不法侵害他人之權利者，負損害賠償責任
    ；數人共同不法侵害他人之權利者，連帶負損害賠償責任，
    不能知其中孰為加害人者，亦同；造意人及幫助人，視為共
    同行為人，民法第184條第1項前段、第185條分別定有明文
    。又共同侵權行為之成立，以各加害行為有客觀的共同關連
    性，亦即各加害行為均為其所生損害之共同原因為已足，不
    以各行為人間有意思聯絡為必要，其行為係出於故意或過失
    ，在所不問，雖僅其中一人為故意，他為過失，亦得成立，
    造意人或幫助人，亦視為共同行為人。則依前揭說明。經查
    ，被告參與系爭詐欺集團，該詐欺集團組織內部主要可區分
    為車手、照水人、收水人、電信詐騙成員等不同分工人員，
    系爭詐欺集團主要係由所屬成員利用電話施行詐術，誘使被
    害人受騙而交付存摺、提款卡及金錢，復由擔任車手之人拿
    取包裹或提領贓款後，再層轉被告、林禹伸及其他詐欺集團
    其他成員，以隱匿詐欺所得。是被告與其他詐欺集團成員相
    互分工，並協力實施前揭詐欺取財行為，致原告受有財產上
    損害，自具有相當因果關係。從而，原告依侵權行為之法律
    關係，請求被告負損害賠償責任，自屬有據。
(三)按連帶債務人相互間，除法律另有規定或契約另有訂定外，
    應平均分擔義務；因連帶債務人中之一人為清償、代物清償
    、提存、抵銷或混同而債務消滅者，他債務人亦同免其責任
    ；債權人向連帶債務人中之一人免除債務，而無消滅全部債
    務之意思表示者，除該債務人應分擔之部分外，他債務人仍
    不免其責任，民法第280條本文、第274條、第276條分別定
    有明文。再債權人與連帶債務人中之一人成立和解，如無消
    滅其他債務人債務之意思，他債務人能否主張免責，應視該
    連帶債務人應允賠償金額而定。若該連帶債務人應允賠償金
    額超過其依法應分擔額者，他債務人之賠償金額不受影響；
    若低於其應分擔額者，就其差額部分，即因債權人對其應分
    擔部分之免除，而有民法第276條第1項規定之適用，並對他
    債務人發生絕對之效力。經查，本件原告主張其因被告、林
    禹伸及系爭詐欺集團成員之詐欺行為，受有共8萬9,078元之
    損害，被告及林禹伸自應就前開損害負賠償責任。而原告前
    曾與林禹伸以2萬5,000元達成調解，然其對被告之損害賠償
    請求權則未有捨棄，此有調解筆錄可憑（見附民卷第9頁至
    第11頁反面），是原告並無消滅被告債務之意思，原告得請
    求被告賠償之金額為6萬4,078元（計算式：8萬9,078元-2萬
    5,000元＝6萬4,078元）。從而，原告請求被告賠償6萬元，
    未逾前開金額，自屬有據。
(四)末按給付有確定期限者，債務人自期限屆滿時起，負遲延責
    任。給付無確定期限者，債務人於債權人得請求給付時，經
    其催告而未為給付，自受催告時起，負遲延責任。其經債權
    人起訴而送達訴狀，或依督促程序送達支付命令，或為其他
    相類之行為者，與催告有同一之效力，民法第229條第1項、
    第2項分別定有明文。又遲延之債務，以支付金錢為標的者
    ，債權人得請求依法定利率計算之遲延利息。但約定利率較
    高者，仍從其約定利率。應付利息之債務，其利率未經約定
    ，亦無法律可據者，週年利率為5%，民法第233條第1項、第
    203條亦分別定有明文。本件原告對被告之侵權行為損害賠
    償債權，核屬無確定期限之給付，揆諸前揭說明，原告請求
    被告自起訴狀繕本送達之翌日即111年2月22日起（見附民卷
    第5頁）至清償日止，按週年利率5%計算之利息，亦屬有據
    ，應予准許。　
四、綜上所述，原告依侵權行為之法律關係，請求被告給付原告
    6萬元，及自111年2月22日起至清償日止，按週年利率5%計
    算之利息，為有理由，應予准許。
五、末按所命給付之金額或價額未逾50萬元之判決，法院應依職
    權宣告假執行，民事訴訟法第389條第1項第5款定有明文，
    本件原告勝訴部分，因所命給付之金額未逾50萬元，本院應
    依職權宣告假執行。此部分原告雖陳明願供擔保聲請宣告假
    執行，然其聲請僅係促使法院為職權之發動，爰不另為假執
    行准駁之諭知。並依民事訴訟法第392條第2項規定，職權為
    被告酌定相當之擔保金額後併宣告得免為假執行。
六、本件判決基礎已臻明確，兩造其餘攻擊防禦方法及訴訟資料
    ，核與判決結果不生影響，爰不一一論述。
七、訴訟費用負擔之依據：民事訴訟法第78條。
中　　華　　民　　國　　111 　年　　10　　月　　28　　日
                  民事第一庭   法　官　  賴淑萍
以上正本係照原本作成。
如對本判決上訴，須於判決送達後20日內向本院提出上訴狀。如
委任律師提起上訴者，應一併繳納上訴審裁判費。            
中　　華　　民　　國　　111 　年　　10　　月　　28　　日
                               書記官    黃怜瑄
附表：（金額幣別均為新臺幣，日期紀元均為民國）    編號 匯款時間 匯款金額 匯入帳戶 1 110年9月18日下午5時29分 2萬9,123元 新光銀行(000) 0000000000000號  2 110年9月18日下午5時42分 1萬9,985元  3 110年9月18日下午5時47分 9,985元  4 110年9月18日下午5時50分 2萬9,985元  合計  8萬9,078元